臺灣嘉義地方法院民事判決　　　　　　　 96年度訴字第159號
原　　　告　板信商業銀行股份有限公司
法定代理人　丙○○
訴訟代理人　乙○○
被　　　告　甲○○
　　　　　　　　　　　　弄7號.
　　　　　　何紳宸原名何春成.
上列當事人間請求清償借款事件，本院於民國96年6月11日言詞
辯論終結，判決如下：
    主  文
原告之訴駁回。
訴訟費用由原告負擔。
    事實及理由
壹、程序方面：
    嘉義市第一信用合作社於94年2月18日經行政院金融監督管
    理委員會核准正式由板信商業銀行股份有限公司概括承受，
    有行政院金融監督管理委員會94年2月18日金管銀 (三)字第
    0948010209號函在卷可稽，合先敘明。
貳、實體方面：
一、原告起訴主張：
（一）債務人賴清池向原告借款新台幣（下同）300萬元，惟債
      務人賴清池已於民國89年11月8日亡故，已知繼承人有9人
      ，且均未辦理拋棄繼承或限定繼承，被告亦為繼承人。是
      故原告依法對被告甲○○、何紳宸（原名何春成）2人有
      連帶求償之權（餘賴國清、賴芳儀、賴國昌、賴玉慧、賴
      仁德、賴玉春等6人原告已取得債權憑證），爰提起本件
      訴訟。
（二）被告甲○○、何紳宸雖主張拋棄繼承，原告認為其已逾法
      定期間。債務人賴清池於89年就已過世，被告不可能這麼
      久沒跟舅舅、阿姨聯絡。且被告何紳宸於94年2月4日與阿
      姨賴玉慧間曾辦理土地抵押權登記，證明二人還有來往。
      而94年2月間係原告向訴外人賴玉慧追索期間，訴外人賴
      玉慧為了脫產設定抵押權給被告何紳宸，後來於96年3月
      才塗銷，故被告稱跟阿姨沒聯絡並不實在。並聲明：被告
      應連帶給付原告300萬元，即自91年8月19日起至清償日止
      按週年利率10%計算之利息，並自91年9月20日起至清償日
      止，逾期在6個月以內者，按上開利率10％，逾期超過6
      個月者，按上開利率20％加計違約金。
二、被告則以：被告拋棄繼承是在時效內辦理的，因為父母在我
    們很小時就離婚，所以很久沒跟舅舅、阿姨聯絡。我們是在
    95年10月16日接到通知才知道債務人賴清池過世，並在95年
    10月25日到法院辦理拋棄繼承，業經鈞院95年度繼字第1016
    號准予備查在案等語，以資抗辯。並聲明：原告之訴駁回。
三、又原告主張債務人賴清池於89年就已過世，被告何紳宸於94
    年2月4日與其阿姨賴玉慧間曾辦理土地抵押權登記，其稱不
    知債務人賴清池死亡不可採，其拋棄繼承已逾法定期間並不
    合法，仍應負連帶清償責任云云。惟按：
（一）民法第1174條規定，繼承人拋棄其繼承權，應於知悉其得
      繼承之時起2個月內以書面向法院為之；同法第1175條規
      定繼承之拋棄，溯及於繼承開始時發生效力。故法定繼承
      人之繼承權如經合法拋棄，即依法喪失繼承權（最高法院
      89年度台上字第1403號判決意旨參照）。
（二）經查債務人賴清池固為被告之外祖父，惟債務人賴清池89
      年死亡後，被告於95年10月16日接到通知才知悉債務人賴
      清池過世，被告已於得為繼承之時起2個月內，即95年10
      月25日向本院聲請拋棄繼承，並經本院96年1月13日准予
      備查在案，業據被告提出本院96年1月13日嘉院龍民勤95
      繼字第1016號函一份為證，並經本院依職權調閱95年度繼
      字第1016號、91年度繼字第613號拋棄繼承卷宗，核閱屬
      實。被告縱於94年2月4日與其阿姨賴玉慧因辦理土地抵押
      權登記而有所聯絡，然尚難以此即謂被告當時即知悉債務
      人賴清池89年死亡之事實。本件債務人賴清池固為被告之
      外祖父，惟被告既已拋棄繼承權，自非債務人賴清池之繼
      承人，而不負清償債務人賴清池之債務責任甚明。
（三）再查，原告對被告二人及訴外人賴發財聲請核發支付命令
      ，經本院於95年12月21日核發95年度促字第25351號支付
      命令，並於96年1月20日分別送達被告及訴外人賴發財，
      訴外人賴發財經合法送達後並未於法定期間聲明異議，且
      本件被告聲明異議之理由係基於被告個人已拋棄繼承權之
      關係，故訴外人賴發財並未在本件起訴範圍內，併予敘明
      。
四、綜上所述，原告本於消費借貸及繼承之法律關係，請求被告
    連帶給付300萬元，即自91年8月19日起至清償日止按週年利
    率10%計算之利息，並自91年9月20日起至清償日止，逾期在
    6個月以內者，按上開利率10％，逾期超過6個月者，按上開
    利率20％加計違約金，核屬無據，應予駁回。
五、據上論結，本件原告之訴為無理由，依民事訴訟法第78條，
    判決如主文。
中　　華　　民　　國　　96　　年　　6 　　月　　25　　日
                  民事第一庭法　官　吳芝瑛
如對本判決上訴須於判決送達後20日內向本院提出上訴狀。
以上正本證明與原本無異。
中　　華　　民　　國　　96　　年　　6 　　月　　25　　日
                            書記官　馮澤文
